# 母公司购买孙公司部分股权并丧失控制权合并抵消问题

提问人：haifanz 时间：2019-10-22 06:30:11
P 公司持股 s 公司 60% 股权。S 公司出资 100 万元投资 A 公司持股100%，A 公司是P 公司孙公司。持股期间A公司实现利润 50 万元。现在S 公司 250 万元（公允价）出售 A 公司 100%股权，取得投资收益 150万元。其中，P公司出资 50 万元，购买 20%股权。具有重大影响。S公司做账借：货币资金 250 贷：长期股权投资 100 投资收益 150P公司做账借：长期股权投资 50 贷：货币资金 50
在S公司合并范围内抵消以前年度留存是收益 借：投资收益 50 贷：
以前年度未分配利润 50 最终在S 合并报表内，实现投资收益 100 万元。
p 公司合并抵消思路 1s 公司取得的投资收益中 20 万元来自合并范围内，应该抵消借：投资收益 20 贷：长期股权投资 20 母公司投资成本 =50万元在合并报表下，公司投资 A 公司投资成本为 50-20=30 万元。思路2 股权变更前 p 公司持股 A 公司 60%股权，出售 40% 股权，变为持股20%，符合从成本法变为权益法投资的定义。在 p 合并层面内，应该按 A公司的公允价值确认投资成本为 50 万元。合并范围内投资收益计算：S公司合并报表实现投资收益 =150-50=100 万元 P 公司层面：（ 1 ）经营累计50 确认其中至少数东权益。借：以前年度未分配利润 20 贷：少数股东权益 50*40%=20 （ 2 ）抵消 P 与 S 内部交易形成的投资收益借：投资收益 100 贷：投资收益 70 ？？？=30（抵消至哪个科目？）在 P 公司层面，以上思路，我更赞成思路 2 。在最后内部交易抵消处卡壳。。请指导到！谢谢！

回答人：chenyiwei
基本赞同你的思路 2 。在 P 的合并报表层面，相当于部分处置子公司股权从而丧失对原子公司的控制权，但保留重大影响，故合并报表层面对 P 持有 A 的20% 股权的投资成本应为其处置日的公允价值 50 。
虽然有 20% 的股权交易是发生在母子公司（P 和S）之间，但该项交易损益相当于这部分剩余股权的重新计量，在合并报表层面应继续予以保留，不能按照常规的内部交易损益予以抵销处理。所以在 P 的合并报表层面仍就此事项确认处置损益 250-150=100，其中 60 为归母损益， 40 为少数股东损益。